【裁判字號】    95,交聲,693
【裁判日期】    951229
【裁判案由】    違反道路交通管理處罰條例聲明異議
【裁判全文】
臺灣臺北地方法院交通事件裁定         95年度交聲字第693號
    異  議  人
    即受處分人  甲○○
上列受處分人因違反道路交通管理處罰條例案件，對於台北市交
通事件裁決所中華民國九十五年七月十八日所為之處分（原處分
案號：北市裁二字第裁二二—ＡＥＵ五四六二○四號）聲明異議
，本院裁定如下：
    主  文
異議駁回。
    理  由
一、 按「行為後法律或自治條例有變更者，適用行政機關最初
     裁處時之法律或自治條例；但裁處前之法律或自治條例有
     利於受處罰者，適用最有利於受處罰者之規定」，行政罰
     法第五條定有明文。查受處分人行為後，道路交通管理處
     罰條例第四十八條及第六十三條規定，業於民國九十四年
     十二月二十八日經修正公布而於九十五年七月一日施行，
     比較本件受處分人涉嫌違規之法條（修正前第四十八條第
     二款、第六十三條第一項第一款），其違規要件及處罰內
     容，在修法前後均屬相同，依前述行政罰法規定，應適用
     行政機關最初裁處時之法律，即九十五年七月一日修正公
     布施行之道路交通管理處罰條例予以論處，合先敘明。次
     按汽車駕駛人轉彎時，不依標誌、標線、號誌指示者，處
     新台幣六百元以上一千八百元以下罰鍰，並記違規點數一
     點，道路管理處罰條例第四十八條第二款、第六十三條第
     一項第一款，分別定有明文。
二、本件異議人即受處分人甲○○於民國九十五年六月八日二十
    時二十五分，駕駛車號九四六三—ＥＨ號之自用一般小客車
    ，於台北市○○路東向西方向行駛至新生北路口時，因違反
    禁止左轉標誌，由東往南方向左轉，經臺北市政府警察局中
    山分局警備隊員警攔停舉發，受處分人於應到案日期前申訴
    ，經原處分機關台北市交通事件裁決所審查結果，仍認受處
    分人有前開違規行為，而依道路交通管理處罰條例第四十八
    條第二款、第六十三條第一項第一款規定，於九十五年七月
    十八日裁處受處分人新台幣六百元罰鍰，並記違規點數一點
    之事實，有卷附臺北市政府警察局舉發違反道路交通管理事
    件通知單（北市警交大字第ＡＥＵ五四六二○四號）、台北
    市交通事件裁決所違反道路交通管理事件裁決書（北市裁二
    字第裁二二—ＡＥＵ五四六二○四號）等件可稽。
三、受處分人異議意旨略以：台北市○○路東往西方向與新生北
    路口之禁止左轉標誌設置不清，該路口只有在新生北路高架
    橋側邊設有禁止左轉標誌，在紅綠燈支架上並沒有禁止左轉
    標誌，造成伊誤判以為可以左轉；伊另提出長春路西往東方
    向與新生北路口、長春路東往西方向與建國北路口、長春路
    西往東方向與建國北路口等處之禁止左轉標誌設置情況，顯
    示於高架橋側及紅綠燈支架上均有禁止左轉標誌，且代表之
    意義可能不同，顯見伊被舉發之路口確有標誌設置不清之情
    形，不應以原來即頗具爭議之標誌而逕行處罰駕駛人，尤其
    駕駛人在開車時僅有極短時間去辨別交通標誌，更應讓駕駛
    人清楚明白各個標誌設置所代表的意義，爰對原處分不服，
    依法聲明異議云云。
四、查受處分人於前開時間駕駛車號九四六三—ＥＨ號之自用一
    般小客車，於台北市○○路東向西方向行駛至新生北路口時
    ，因違反禁止左轉標誌，由東往南方向左轉，在西南側路口
    遭警攔停舉發之事實，業經證人即舉發員警乙○○於本院調
    查中到庭證述在卷（見本院九十五年八月十一日訊問筆錄）
    ，並有證人庭呈之上開路口彩色相片在卷可稽。受處分人雖
    辯稱舉發路段之禁止左轉標誌設置不清，只有在新生北路高
    架橋靠東側橋邊設有禁止左轉標誌，未在新生北路靠西側紅
    綠燈支架上設置禁止左轉標誌，造成伊誤判以為可以左轉行
    駛新生北路靠西側路面云云，並提出長春路西往東方向與新
    生北路口、長春路東往西及西往東方向與建國北路口等處相
    片為據，惟查台北市○○○路高架橋下之新生北路靠東、西
    側路面均為單行道，新生北路靠東側路面為南向北之單行道
    ，受處分人由長春路東向西行駛至該路口本不得左轉行駛新
    生北路靠東側路面，該路口之禁止左轉標誌主要指不得左轉
    行駛至新生北路靠西側路面等情，亦據前述證人即舉發員警
    乙○○於本院調查中證述綦詳，上開路口新生北路高架橋側
    之禁止左轉標誌，代表不得由長春路左轉駛入新生北路高架
    橋下之新生北路靠東側及靠西側路面之意，應屬明確，不因
    未同時在靠東側高架橋側及靠西側紅綠燈支架上設置禁止左
    轉標誌，即認有造成駕駛人誤判之虞；又受處分人另提出之
    前述長春路與其他路口之禁止左轉標誌設置情形相片，固顯
    示部分路口之紅綠燈支架上之禁止左轉標誌顯示有特定時間
    限制（七至二十一時禁止左轉），而高架橋側之禁止左轉標
    誌則未顯示時間限制（即全天二十四小時禁止左轉），然查
    南北向高架道路下之靠東側及靠西側路面如為單行道時，各
    該東西向道路與其交叉路口之禁止左轉標誌，即代表原則上
    不得由東西向道路左轉行駛至南北向高架道路下之靠東側及
    靠西側路面乙情，既屬明確，除非各側路面另加設有特定時
    間限制之禁止左轉標誌，而開放得於部分時間例外不受禁止
    左轉之限制，否則即應認無例外開放左轉之情形，而應全天
    二十四小時受禁止左轉之限制，本件受處分人經舉發違規之
    路段既無上述例外情形之標誌設置，自應認駕駛人須全天受
    禁止左轉標誌之限制甚明。受處分人所辯，並無足採。
五、綜上，本件受處分人確有駕駛汽車行經設有禁止左轉標誌路
    口，不依標誌指示行駛而違規左轉之事實，員警依法舉發、
    原處分機關依道路交通管理處罰條例第四十八條第二款、第
    六十三條第一項第一款規定，裁處受處分人新台幣六百元罰
    鍰，並記違規點數一點，經核於法並無違誤。本件受處分人
    之異議為無理由，應予駁回。
據上論斷，依道路交通案件處理辦法第十九條，裁定如主文。
中    華    民    國  九十五  年  十二  月  二十九    日
                          交通法庭  法  官  孫曉青
右正本證明與原本無異。
如不服本裁定，應於裁定送達後五日內向本院提出抗告狀。
                                    書記官  郭錦賢
中    華    民    國  九十五  年  十二  月  二十九    日


司法院資訊處製作；財團法人民間司法改革基金會備份。
